【裁判字號】    91,上訴,2670
【裁判日期】    920730
【裁判案由】    懲治走私條例等
【裁判全文】
臺灣高等法院刑事判決                          九十一年度上訴字第二六七號
    上  訴  人  臺灣基隆地方法院檢察署檢察官
    上  訴  人
    即  被  告  辛○○
    被      告  乙○○
    被      告  子○○
    被      告  癸○○
    被      告  戊○原名林榮.
    被      告  甲○○
    被      告  丙○○
    被      告  庚○○
    右二人共同
    選任辯護人  余淑杏  律師
                賴淑惠  律師
                王麗萍  律師
右上訴人因懲治走私條例等案件，不服臺灣基隆地方法院九十年度訴字第七四二號，
中華民國九十一年六月三日、九十一年七月四日第一審判決（起訴案號：臺灣基隆地
方法院檢察署九十年度偵字第二八○三、二八○四號）提起上訴，本院判決如左：
    主  文
原判決關於辛○○部分撤銷。
辛○○無罪。
其他上訴駁回。
    理  由
壹、公訴意旨略以：壬○○（由原審通緝中）、丁○○（由檢察官移送原審另案審理
    ）與被告辛○○共同基於走私及違反商標法之概括犯意，並與王保琴、陳至明、
    趙春立（以上三人業經原審判處罪刑確定）、被告乙○○、子○○、癸○○、甲○○、丙○○、林榮隆及庚○○（下稱乙○○等七人）共同基於違反商標法之犯
    意聯絡，於八十九年十二月三日起，由丁○○以其經營之翊惟企業有限公司（下
    稱翊惟公司）及向不知情之黃鳳如、江淑惠借得冠旃企業有限公司及安禾利企業
    有限公司公司牌照後，再由辛○○自大陸提供走私物品，以上述三家公司進口成
    衣之名義，委託不知情之利東報關有限公司向基隆關稅局申報自香港進口貨櫃三
    只（報單號碼：ＡＡ／８９／７５１９／００３０、ＡＡ／８９／７５１９／０
    ０２４、ＡＡ／８９／７５１９／００１９），再利用該貨櫃夾帶與進口報單不
    符，價值已逾公告管制數額十萬元之「ＳＥＶＥＮＳＴＡＲ」、「ＭＩＬＤＳＥ
    ＶＥＮ」、「ＤＡＶＩＤＯＦＦ」、「ＳＩＬＶＥＲＳＴＡＲＬＥＴ」及「峰」
    牌洋菸共四十箱五千三百十一條（每條十包），及「ＬＶ」、「ＧＵＣＣＩ」、
    「ＣＡＲＴＩＥＲ」、「ＤＵＨＨＩＬ」、「ＰＲＡＤＡ」、「ＦＥＮＤ」、「
    ＣＫ」、「ＹＳＬ」、「ＣＨＡＮＥＬ」、「ＮＩＫＥ」等商標圖樣之仿冒商品
    共計一萬四千二百九十五件。嗣於八十九年十二月二十七日，在基隆市安樂區尚
    志貨櫃場為警持搜索票查獲，並當場扣得上開走私貨物。因認被告辛○○涉犯懲
    治走私條例第二條第一項及商標法第六十三條之想像競合犯罪嫌，其餘被告乙○○等七人則涉犯商標法第六十三條罪嫌。
貳、經查，彰化縣警察局會同海巡署人員於八十九年十二月二十七日，在基隆市安樂
    區尚志貨櫃場內查獲如原判決附表一所示之未稅洋菸、附表二所示之仿冒皮件等
    商品，固屬實情。惟上訴人即被告辛○○、被告乙○○等七人均堅詞否認有被訴
    之上開犯行，辛○○辯稱：伊在中國大陸地區從事茶葉生意，見過壬○○及丁○○一、二次面，走私之洋煙等物與伊無關，非屬其所有。乙○○辯稱：貨是一位
    蔡先生所寄放，非伊所有。子○○辯稱：伊不曾與陸海空公司有過交易，不知丁○○為何會有伊住址。癸○○辯稱：貨是大陸一位台商蔡先生寄放，說有人會來
    取走，至於是何人伊不清楚，要來取貨之人會主動打電話給伊。甲○○辯稱：伊
    未委託過陸海空公司運送貨，不知道為何會有伊手機電話。丙○○辯稱：伊當初
    跟大陸廠商訂貨，交貨時發生些問題，是大陸廠商為補足數目自行寄送。庚○○
    辯稱：貨是大陸廠商古益有自行交付給海陸空公司，伊並沒有看過貨，是用寄賣
    方式把貨寄到台灣，由伊幫他賣，不知是仿冒商品。戊○辯稱：伊之前承做皮包
    生意甚久，原是香港商人代理採購皮包輸入，並不知這次採購是仿冒品，沒有住
    過五股鄉○○路○段一五八巷五弄二號或一段一五八巷三十九弄二十號，也沒有
    以林榮財的名義委託陸海空運輸公司的人運送。各等語。公訴人認被告等涉有上
    開罪嫌，或係以共同被告丁○○、壬○○等人之供述，或係以卷附之拆櫃單上之
    記載，為其主要論據。
參、關於上訴人辛○○被訴部分：
一、刑事訴訟法第一百五十六條第二項規定：被告之自白，不得作為有罪判決之唯一
    證據，仍應調查其他必要之證據，以察其是否與事實相符。其立法意旨乃在防範
    被告自白之虛擬致與真實不符，故對自白在證據上之價值加以限制，明定須藉補
    強證據以擔保其真實性。又利用共同被告之自白或不利於己之陳述，為認定被告
    犯罪之證據，不特與利用被告自己之自白其犯罪之證明同有自白虛偽性之危險，
    亦不免有嫁禍於被告而為虛偽供述之危險。故就刑事訴訟法第一百五十六條第二
    項之立法意旨觀之，共同被告之自白或不利於己之陳述，固得作為認定被告犯罪
    之證據，但不得作為有罪判決之唯一證據，仍應調查其他必要之證據，以察其是
    否與事實相符，亦即仍須有補強證據以擔保該共犯自白之真實性，始得採為斷罪
    之依據。經查：
（一）共同被告丁○○、壬○○及案外人蔡東霜三人在中國大陸地區經營「海陸空國
      際貨運承攬有限公司」，丁○○並在台灣申請設立登記翊惟公司，經營貨櫃運
      輸業務，由壬○○及蔡東霜負責在大陸地區收件攬貨，丁○○在台灣拆櫃及送
      貨給客戶等情，此經丁○○供明（見原審卷第一宗第一九四頁），並有「海陸
      空國際貨運承攬有限公司」名片（見警訊卷第一宗第二十四頁）及翊惟公司設
      立登記表（見本院卷第一三六頁）可參。
（二）共同被告丁○○於八十九年十二月二十八日警詢時供稱：「八十九年十二月二
      十七日上午警方在基隆尚志貨櫃場查獲翊惟公司進口之貨櫃內夾藏未稅洋煙四
      十箱。以上所查獲之未稅走私洋煙係一名台南籍男子詹先生（行動電話000
      0000000）以寄服裝物品為由，寄櫃方式運抵台灣，貨物抵達台灣後會
      有一名台東籍男子陳先生（行動電話0000000000、0000000
      00）會來取貨，該詹、陳姓男子真實姓名我不知道。因貨物在中國大陸廈門
      市裝櫃時，是由我公司股東壬○○（台南市籍）在大陸接洽裝貨事由，：，八
      十九年十一月二十七日自中國大陸廈門市出港，：：。於八十九年十二月十三
      日及二十三至二十五日間曾有該陳姓男子打行動電話0000000000給
      我，詢問何時可以提領該貨物編號九十九至一三八號四十箱貨物，：：」「該
      詹姓男子是以每箱新台幣一萬元價格承運，共計四十萬元」「壬○○傳真拆櫃
      單給我，因我需要核對貨物，以便供貨主提領，我有向壬○○詢問個別貨物承
      運之運費價格為何，他告訴我編號九十九至一三八箱服裝運費為新台幣一萬元
      ，我便追問為何會以如此高價格承運，壬○○才坦承他和寄貨人詹先生協議以
      服裝之名夾藏未稅洋菸，故才有此高價承運。」並依口卡片指認該詹先生即上
      訴人辛○○（見警訊卷第一宗第十七頁反面、第十八頁、第十九頁）。同日經
      檢察官複訊時陳稱：「是我們另一位股東辛○○向壬○○聯繫，我只負責這邊
      拆櫃聯繫」（見第二四四號偵查卷第九頁反面）。卷附拆櫃單亦載明「客戶詹
      先生」、「箱數九九至一三八」（見警訊卷第一宗第二十九頁）。則共同被告
      丁○○前開指稱系爭扣案之未稅洋煙自中國大陸地區之託運寄件人，及拆櫃單
      上所載之詹先生均係上訴人辛○○乙節，純係聽聞自共同被告壬○○之說詞而
      來，為屬傳聞證據，並無證據能力。再徵諸前揭翊惟公司設立登記表所載之股
      東名單並無上訴人（見本院卷第一宗第一三六頁反面），足見共同被告丁○○
      於檢察官偵查中所稱上訴人為其公司之股東云云，並非實在。
（三）卷附拆櫃單係共同被告壬○○自中國大陸傳真至翊惟公司，因不甚清晰，再由
      共同被告丁○○謄寫抄錄等情，業據共同被告丁○○陳述明白（見原審卷第一
      宗第一九四、一九五頁）。則卷附之拆櫃單其上所記載之客戶名稱，縱使與原
      件相符，仍屬共同被告壬○○、丁○○所製作之私人文書，其證據價值即與共
      同被告之陳述無何差異。共同被告壬○○於八十九年一月十六日警詢時固供稱
      ：「：這些貨櫃內夾藏未稅洋煙四十箱，是在中國大陸時由曾仔（經口卡指認
      為辛○○）說有一些洋菸要托我公司貨櫃裝運來台，雙方言明以箱計算運費，
      每箱新台幣一萬元。」（見警訊卷第一宗第二十二頁反面）。其所稱之「曾仔
      」其人，已與共同被告丁○○之陳稱，及拆櫃單所載之「詹先生」不符。共同
      被告丁○○於原審訊問時則改稱：「：辛○○見過一次面，但是不熟，在偵查
      中所述那商人即為偵查卷第四十三頁照片上之辛○○，壬○○、蔡東霜一起在
      大陸交貨的，至於是不是查扣的仿冒品，是不是他交貨的我就不知道」「拆櫃
      單上是寫詹先生，至於貨是誰交的我並不清楚。至於在警訊所述是我個人的想
      法，認為壬○○和詹先生一起夾帶的。辛○○是不是貨主，我並不清楚。拆櫃
      單是寫詹先生，詹先生是誰我不清楚。壬○○在電話中有說事後會有一位陳先
      生連絡，陳先生有打了二次電話問我貨到了沒有。我表示還沒有，在警訊中所
      指的陳先生即為拆櫃單上的詹先生。警訊中所指的陳先生不是辛○○」等語（
      見原審卷第一九六頁、第二三五、二三六頁）。其於警詢所稱該托運之「詹先
      生」行動電話0000000000，及在臺灣取貨之陳先生行動電話000
      000000，其持用人分別為己○○及陳復成，有行動電話基本資料清單足
      佐（見警訊卷第二宗第十六頁）。上訴人雖坦承與己○○住居於同一村莊，彼
      此認識，但否認有使用上開0000000000行動電話之情事，亦不認識
      係其申請使用迄今，並未出借給他人使用，與上訴人係鄰居，但不認識陳復成
      其人，上訴人經常在大陸，其兩人不常見面。壬○○因曾經在其家鄉附近經營
      加油站而相互認識，也知道其行動電話號碼，至於壬○○為何以其行動電話作
      為走私未稅洋煙之聯絡電話，則不清楚等語在卷（見本院卷第一七七一七九頁
      ）。依此，除共同被告丁○○之供述外，並無其他補強證據足以證明上訴人有
      使（借）用己○○所申請之上開行動電話之情事甚明。證人陳復成經本院囑託
      臺灣臺東地方法院訊問時結證稱，伊並不認識辛○○及壬○○、丁○○等人，
      在大陸時認識一位蔡姓朋友，有給伊一個電話號碼，說到台灣後（八十九年十
      二月二十七日之前數日）可以幫其打聽有無服裝的貨到，（八十九年十二月二
      十七日之前數日）伊有打過二次電話詢問貨到否，但不是問洋菸的事等語（見
      本院卷第二宗第二十一頁）。憑此，自亦無從推測所謂在台取貨之陳先生即陳
      復成與上訴人間有何直接之關連。
三、共同被告丁○○、壬○○固均一度曾指認在中國大陸地區交運系爭扣案未稅洋煙
    之人即為上訴人，惟壬○○在本院則否認拆櫃單上之「詹先生」即是上訴人，並
    稱當初係警察局拿「辛○○」之口卡片要伊指認，伊才說見過此人一、二次等語
    （見本院卷第二宗第三十二頁）。茲本院綜合全案證據資料，依職權調查證據結
    果，尚難認為共同被告丁○○所稱之「詹先生」該人及「行動電話000000
    0000」，暨壬○○所指之「曾仔」，即屬可以達到無可懷疑而足以確信即係
    上訴人之程度。共同被告壬○○、丁○○所為不利於上訴人之陳述既有瑕疵，此
    項瑕疵又查無證據足以排除或治癒，且又無其他補強證據可以擔保該等共犯（共
    同被告）自白之真實性，揆之首開說明，自不得以之作為有罪判決之唯一證據。
    共同被告丁○○、壬○○僅供稱「詹先生」「曾仔」交寄托運原判決附表一所查
    扣之未稅洋煙而已，其餘原判決附表二所載之仿冒商標皮件等商品，則係另有交
    寄托運之人（即被告王保琴等人），此部分事實顯與上訴人無所關涉，起訴書指
    上訴人與被告王保琴等人及共同被告丁○○、壬○○共犯商標法第六十三條罪嫌
    ，尚屬乏據。上訴人被訴之前開犯罪，既屬不能證明，原審就上訴人違反商標法
    部分漏未審判，有已受請求之事項未為判決之違誤，其論處上訴人違反懲治走私
    條例罪刑，亦有不當。上訴意旨執以指摘，為有理由，應由本院將原判決關此部
    分撤銷，併就被訴之違反懲治走私條例、商標法部分為無罪之諭知。
肆、被告乙○○等七人部分：
一、按商標法第六十三條之罪，係以「明知」為仿冒商標之商品而仍輸入者，始足當
    之。經查：被告乙○○迭於警訊、偵查及原審供稱：「查扣之商品是溫發（陳至
    明）暫借我的場所做為轉運處所，基於朋友情份不方便拒絕，不知他所進口的東
    西是仿冒商品」。被告癸○○亦自始即供承：「警方查扣的物品是陳至明（溫發
    ）的物品，因為他說有一批貨品要我在台灣代他領提，我有同意，不知貨品內容
    為何」，均與共同被告陳至明供認：「查扣之物品是一位友人蔡先生要我代為轉
    運貨物，並答應給我酬勞新台幣三萬元，因而代蔡先生向我的朋友乙○○、癸○○二人商借場所作為暫存及轉運處所，他們不知商品內容．．．」等語相符。被
    告乙○○、癸○○辯稱渠等不知商品內容一節，即屬可信。被告丙○○陳稱：伊
    向大陸廠商翁廣生訂購六千條皮帶，其中查扣之仿冒商品係大陸廠商因貨品不足
    ，另行調貨擅自裝運等語，並提出訂購單、大陸廠商翁廣生至大陸廣州市公證處
    見證之聲明書等件為證。依該聲明書載明：「當時因貨品不足，我向其他廠家轉
    調來皮帶共五箱，每箱約三百條，共計六千條交貨，因貨品為他人公司的未經查
    驗貨品，造成杜先生的困擾及損失，本人至為致歉」，堪以認定被告丙○○所被
    查扣之仿冒商品，並非其原先訂購之皮帶，即被告丙○○既事前不知道大陸廠商
    交運之貨物與訂購之貨品不一，其對於查扣之商品係為仿冒品一節，自於事前亦
    無從獲悉。從而，被告乙○○、癸○○、丙○○等人所為，即難認為有違反商標
    法之直接故意，而令負違反商標法之罪責。
二、依共同丁○○憑以送貨之拆櫃單上雖記載客戶「黃柱」（實為子○○）、「吳先
    生」（實為甲○○）、「伊庫館」（實為庚○○）、「林榮財」之資料，並於原
    審九十一年四月二十二日當庭一一就拆櫃單上所記載之上開資料實際查證其提出
    之電話簿資料結果，其中「黃柱」（實為子○○）、「吳先生」（實為甲○○）
    、「伊庫館」（實為庚○○雖屬）固屬相符。但被告子○○、甲○○、庚○○均
    否認有交寄托運上開皮件等商品之情事不移。被告戊○即林榮隆部分，依丁○○
    提出之電話簿上則記載「林榮財之行動電話為0000000000、0000
    000000、0000000000號，住址為台北縣五股鄉○○路○段一五
    八巷五弄二號、台北縣五股鄉○○路○段一五八巷二九弄二０號」，但被告戊○
    亦始終否認有以林榮財名義委託海陸空公司輸入商品之行為。經查，上開拆櫃單
    及電話簿均為共同被告丁○○私人所製作之文書，且該拆櫃單因自中國大陸傳真
    至翊惟公司，「已不是很清晰，所以再重新寫一份」（即卷附之拆櫃單），此經
    共同被告丁○○供明（見原審卷第一宗第一九五頁）。則該重謄抄錄之拆櫃單是
    否正確無誤，即不無疑問。被告戊○於警訊及原審雖自承拆櫃單上所載一０四─
    一０五之貨箱係香港商人寄送之貨品等情，惟自始均否認知悉該批貨物係仿冒品
    。凡此，在查無其他補強證據足以擔保卷附之拆櫃單正確無訛之情形下，自不能
    單憑丁○○私人製作之文書及其片面之供述，即遽以認定被告子○○、甲○○、
    庚○○、戊○等人涉犯被訴之犯行。
三、此外，復查無其他證據足資認定被告乙○○等七人確有上開被訴之犯行，自屬不
    能證明渠等犯罪。原審就此部分而為無罪之判決，並無不合，檢察官仍執已有瑕
    疵可指之拆櫃單，執以上訴，為無理由，應予駁回。
伍、被告庚○○經合法傳喚，無正當理由不到庭，不待其陳述逕行判決。
據上論斷，應依刑事訴訟法第三百六十九條第一項前段、第三百七十一條、第三百六
十四條、第三百六十八條、第三百零一條第一項，判決如主文。
本案經檢察官鄭龍照到庭執行職務。
中      華      民      國      九十二      年    七    月     三十    日
                              臺灣高等法院刑事第十庭
                                  審判長法  官  溫  耀  源
                                        法  官  邱  同  印
                                        法  官  吳      燦
右正本證明與原本無異。
被告辛○○部分檢察官如不服本判決，應於收受送達後十日內向本院提出上訴書狀，
其未敘述上訴之理由者並得於提起上訴後十日內向本院補提理由書（均須按他造當事
人之人數附繕本）。
其他被告部分不得上訴。
                                       書記官  陳  靜  姿
中      華      民      國    九十二    年      七      月     三十     日


司法院資訊處製作；財團法人民間司法改革基金會備份。
